【裁判字號】    99,交抗,523
【裁判日期】    990129
【裁判案由】    違反道路交通管理處罰條例
【裁判全文】
臺灣高等法院交通事件裁定             99年度交抗字第523號
    抗  告  人
    即受處分人  甲○○
上列抗告人因違反道路交通管理處罰條例案件，不服臺灣板橋地
方法院，中華民國98年12月24日所為裁定（98年度交聲字第4540
號，原處分案號：交通部公路總局臺北區監理所98年 9月18日北
監自裁字第裁00-000000000號），聲明異議，本院裁定如下：
    主  文
抗告駁回。
    理  由
壹、原裁定認受處分人聲明異議已逾法定期間20日，其聲明異議
    不合法律上之程式，予以駁回，受處分人就原審裁定提起抗
    告。職是，本院首應審究原審裁定是否合法正當，茲論述如
    後：
一、受處分人不服道路交通管理處罰條例第 8條之主管機關所為
    處罰，得於接到裁決書之翌日起20日內，向管轄地方法院聲
    明異議。交通法庭認聲明異議不合法律上之程式或其異議權
    已喪失者，應以裁定駁回之。道路交通管理處罰條例第87條
    第 1項與道路交通案件處理辦法第18條前段分別定有明文。
    職是，受處分人不服道路交通管理主管機關所為處罰，應於
    接到裁決書之翌日起20日內，向管轄地方法院聲明異議，此
    為聲明異議之合法要件。
二、處理違反道路交通管理事件，有關文書送達之程序，依行政
    程序法之規定；又對於機關、法人、非法人之團體之代表人
    或管理人為送達者，應向其機關所在地、事務所或營業所行
    之。但必要時亦得於會晤之處所或其住居所行之；於應送達
    處所不獲會晤應受送達人時，得將文書付與有辨別事理能力
    之同居人、受僱人或應送達處所之接收郵件人員。前項規定
    於前開人員與應受送達人在該行政程序上利害關係相反者，
    不適用之。應受送達人或其同居人、受僱人、接收郵件人員
    無正當理由拒絕收領文書時，得將文書留置於應送達處所，
    以為送達；送達，不能依前揭規定為之者，得將文書寄存送
    達地之地方自治或警察機關，並作送達通知書兩份，一份黏
    貼於應受送達人住居所、事務所、營業所或其就業處所門首
    ，另一份交由鄰居轉交或置於該送達處所信箱或其他適當位
    置，以為送達。前開情形，由郵政機關為送達者，得將文書
    寄存於送達地之郵政機關。寄存機關自收受寄存文書之日起
    ，應保存 3個月。違反道路交通管理事件統一裁罰基準及處
    理細則第5條、行政程序法第72條第2項、第73條及第74條分
    別定有明文。準此，違反道路交通管理事件之裁決書，除應
    送達於受處人之住居所外，亦得以補充送達、留置送達及寄
    存送達為之。
三、民事訴訟文書之寄存送達，依民事訴訟法第138條第2項規定
    ，自寄存之日起，經10日發生效力，此因應受送達人未必能
    即時領取訴訟文書而知悉其內容，故特設此規定以保障其權
    益。行政程序法雖無前揭民事訴訟法之規定，然基於保障應
    受送達人權益之同一理由，解釋上應認為有上開規定之類推
    適用。蓋當事人常因外出工作、旅遊或其他情事而臨時不在
    應送達處所之情形，時有所見，為避免其因於外出期間受寄
    存送達，不及知悉寄存文書之內容，致影響其權益，是寄存
    送達者應自寄存之日起，經10日發生效力。至應受送達人如
    於寄存送達發生效力前領取寄存文書者，則以實際領取之時
    為送達之時。
四、本件原處分機關即交通部公路總局臺北區監理所於98年 9月
    18日所作成之北監自裁字第裁00-000000000號裁決書係以臺
    北縣林口鄉○○路376巷47號3樓為異議人應送達處所，而郵
    政機關因未獲會晤異議人本人，亦無受領文書之同居人、受
    僱人或應送達處所接收郵件人員，乃於98年 9月23日將上開
    裁決書寄存林口郵局，並作成送達通知書2份，1份黏貼於應
    受送達人門首，另 1份置於該受送達處所信箱或適當位置以
    為送達等事實，有原處分機關送達證書影本附卷（原審卷第
    11頁）可稽；而上開送達地址，確為抗告人之住所地址，亦
    經抗告人於聲明異議狀、抗告狀（原審卷第3頁、本審卷第4
    頁）載明，並有抗告人之戶籍資料（原審卷第13頁）在卷可
    憑。準此，受處分人如對原處分機關前開裁決有所不服而欲
    提起異議，揆諸前揭說明，其合法提出異議期間，參諸計算
    送達裁決書之寄存期間10日，應自98年10月 3日起算，扣除
    在途期間 2日後，應於98年10月25日屆滿，異議人遲至98年
    11月26日，始向原處分機關提出聲明異議等情，有聲明異議
    狀上所蓋原處分機關之收文章戳可稽，足見受處分人所為聲
    明異議已逾20日之聲明異議期間，原審雖未加計寄存送達十
    日期間，惟並不影響本件異議不合法律上之程式，且屬無從
    補正之事項，原審予以裁定駁回，經核尚無違誤或不當。
貳、抗告意旨略以：罰單未簽名蓋章，執法人員豈可不知？罰單
    違規地點與事實不符。罰單上本人地址是公司地址，明顯填
    寫不實，該員警是否有看清燈號及狀況，否則罰單所填寫內
    容及該簽名蓋章部分是空白，為何如此草率云云。
參、惟查，本件抗告人聲明異議已逾法定期間，業如前述，抗告
    人異議程序既已於法不合，則抗告意旨所執前揭實體上理由
    為爭執，縱屬非虛，亦非可採。綜上本件抗告為無理由，應
    予以駁回。
據上論斷，應依道路交通管理處罰條例第89條、道路交通案件處
理辦法第26條及刑事訴訟法第412條，裁定如主文。
中    華    民    國    99    年    1    月    29     日
                  刑事第十四庭審判長法  官  陳志洋
                                    法  官  謝靜慧
                                    法  官  梁耀鑌
以上正本證明與原本無異。
不得再抗告。
                                    書記官  莊淑茹
中    華    民    國    99    年    1    月    29     日


司法院資訊處製作；財團法人民間司法改革基金會備份。
